臺灣宜蘭地方法院刑事判決
公　訴　人　臺灣宜蘭地方法院檢察署檢察官
被　　　告　丁○○
　　　　　　戊○○
上　二　人
選任辯護人　李蒼棟律師
上列被告因偽造文書等案件，經檢察官提起公訴（94年度偵字第
3306號、95年度偵字第184 號），被告於本院準備程序中為有罪
之陳述，經告以簡式審判程序之旨，並聽取當事人意見後，由合
議庭評議裁定由受命法官獨任行簡式審判程序，判決如下：
    主  文
丁○○共同連續行使偽造私文書，足以生損害於他人，累犯，處
有期徒刑壹年貳月，簽帳單上偽造之「丙○○」署押貳枚沒收之
。
戊○○共同連續行使偽造私文書，足以生損害於他人，處有期徒
刑壹年，簽帳單上偽造之「丙○○」署押貳枚沒收之。
    事  實
一、丁○○前因妨害自由案件，經臺灣南投地方法院90年度訴字
    第384號判決判處有期徒刑6月確定，甫於民國92年6月16 日
    易科罰金執行完畢，猶不知悔改，竟基於意圖為自己不法所
    有之犯意，於附表編號1所示之時、地，竊得如附表編號1所
    示之物；復承前犯意，與戊○○共同基於意圖為自己不法所
    有之概括犯意，由丁○○駕駛車號US-5111 號自小客車搭載
    戊○○，於94年11月15日自台中出發，沿南投、花蓮至宜蘭
    ，先後於附表編號2至7所示之時、地竊得如附表編號2至7所
    示之物。丁○○、戊○○2人於竊得附表編號4所示丙○○所
    有之富邦銀行信用卡後，共同基於行使偽造私文書之概括犯
    意，先後於94年11月15日下午3時30分許及同日下午4時32分
    許至燦坤3C花蓮旗艦店及花蓮縣境內之九如銀樓，購買價值
    新臺幣（下同）8,390元之液晶電腦螢幕1個及8,860 元之戒
    指1指，並於刷卡後，由戊○○假冒丙○○名義分別在燦坤
    3C花蓮旗艦店及九如銀樓之簽帳單上偽造「丙○○」署押各
    1 枚，再持以交還與店員，致燦坤3C花蓮旗艦店及九如銀樓
    陷於錯誤而交付商品與戊○○，足生損害於丙○○及燦坤3C
    花蓮旗艦店、九如銀樓對交易對象辨識之正確性。
二、案經宜蘭縣警察局蘇澳分局報請臺灣宜蘭地方法院檢察署檢
    察官偵查起訴。
    理  由
一、認定犯罪事實所憑之證據及理由：
    訊據被告丁○○、戊○○對上開犯罪事實均坦承不諱，核與
    被害人甲○○、丙○○、乙○○及己○○等人於警詢、偵查
    中所陳情節大致相符，復有贓物認領保管單4 紙（警2469號
    卷第16-17頁、偵3306號卷第52-53頁）、被告自行紀錄之財
    產清冊統計表（警2469 號卷第44-59頁）、燦坤3C花蓮旗艦
    店及九如銀樓之簽帳單影本2紙（本院卷第55-56頁）、扣案
    之手機、金飾、鑽戒、相機、風景石及液晶螢幕等書、物證
    在卷可稽，堪信被告之自白與事實相符，本件事證已臻明確
    ，被告犯行堪予認定，應依法論科。
二、論罪科刑之理由：
（一）被告行為後，於94年1月7日修正通過之新刑法已於95 年7
      月1日施行，修正後刑法第2條第1 項規定：「行為後法律
      有變更者，適用行為時之法律，但行為後之法律有利於行
      為人者，適用最有利於行為人之法律。」此規定係法律變
      更所生新舊法律比較適用之準據法，其本身不生新舊法比
      較之問題，均依裁判時即修正後之刑法第2條第1項定其應
      適用之刑法法律，合先敘明。
（二）刑法第339條第1項之詐欺取財罪及第320條第1項之竊盜罪
      並非此次修法之範圍，其罰金刑形式上仍分別維持「1,00
      0元以下」及「500元以下」。然刑法第33條第5 款已由原
      先：「罰金：一元以上」修正為：「罰金：新臺幣一千元
      以上，以百元計算之」，且刑法施行法第1條之1亦規定：
      「中華民國九十四年一月七日刑法修正施行後，刑法分則
      編所定罰金之貨幣單位為新臺幣。九十四年一月七日刑法
      修正時，刑法分則編未修正之條文定有罰金者，自九十四
      年一月七日刑法修正施行後，就其所定數額提高為三十倍
      。但七十二年六月二十六日至九十四年一月七日新增或修
      正之條文，就其所定數額提高為三倍」，是刑法第339 條
      第1項及第320條第1 項之罪，所得科處之罰金刑已因刑法
      第33條第5款之修正而實質變更為「最高新臺幣3萬元，最
      低新臺幣1,000 元」及「最高新臺幣1萬5,000元，最低新
      臺幣1,000 元」。依被告行為時之刑罰法律，即罰金罰鍰
      提高標準條例第1條前段提高倍數10 倍及修正前刑法第33
      條第5款罰金最低額以銀元1元計算之規定，詐欺取財罪及
      竊盜罪所得科處之罰金刑分別係「最高為銀元1 萬元即新
      臺幣3 萬元，最低為銀元1元即新臺幣3元」及「最高為銀
      元5,000元即新臺幣1萬5,000元，最低為銀元1元即新臺幣
      3 元」。經新、舊法比較適用結果，修正後之新法並無較
      有利於被告之情形，爰依刑法第2條第1項前段，適用被告
      行為時之舊法。
（三）按在制式之書類上偽造他人簽名，足以為一定意見之表示
      者，應論以偽造私文書罪，而非僅止於偽造署押。本件被
      告戊○○在信用卡簽帳單簽章欄上偽造「丙○○」之署押
      ，係用以表示丙○○承認該消費單據，並同意發卡銀行對
      特約商店代墊款項之意，應論以偽造私文書罪，是核被告
      2人所為係犯刑法第216條、第210 條之行使為造私文書罪
      及修正前刑法第320條第1項之竊盜罪、第339條第1項之詐
      欺取財罪。被告所為偽造「丙○○」署押之低度行為，為
      偽造私文書之高度行為所吸收；偽造私文書之低度行為，
      復為其行使之高度行為所吸收，均不另論罪。
（四）按修正前刑法第28條規定：「二人以上共同實施犯罪之行
      為者，皆為正犯。」修正後則規定為：「二人以上共同實
      行犯罪之行為者，皆為正犯。」此一修法旨在排除陰謀共
      同正犯及預備共同正犯，以限縮共同正犯之成立要件，惟
      本件被告丁○○及戊○○2 人就上開竊盜、詐欺及行使偽
      造私文書等犯罪事實 (附表編號1部分除外)，均非屬陰謀
      共同正犯及預備共同正犯之範疇，該2 人具有犯意聯絡及
      行為分擔，不論新法或舊法，均應論以共同正犯，是修法
      後之規定並無較有利於被告之情形，依刑法第2條第1項前
      段，應適用修正前刑法第28條之規定。起訴書雖未就被告
      丁○○涉犯有詐欺取財及行使偽造私文書等犯罪事實起訴
      ，惟公訴人業於本院96年1 月17日審理程序中就丁○○另
      涉犯有與起訴部分相牽連之犯罪事實追加起訴，本院自得
      就此予以論罪科刑。
（五）被告2 人先後數次竊盜、行使偽造私文書及詐欺取財犯行
      ，時間緊接，犯罪構成要件相同，顯係基於概括犯意為之
      ，雖被告行為後，刑法第56條連續犯之規定業已刪除，此
      刪除雖非犯罪構成要件之變更，然已影響其刑罰法律效果
      ，自屬法律變更，經比較新、舊法適用結果，依新法論以
      數罪並無較有利於被告，爰依刑法第2條第1項前段，就被
      告先後多次竊盜、行使偽造私文書及詐欺取財之犯行論以
      連續犯，各以一罪論，均依法加重其刑。
（六）刑法第55條後段關於牽連犯之規定於94年1月7日該次修正
      中業已刪除，惟修正後無論係論以數罪併罰或論以想像競
      合，均無較有利於被告之情形，是依刑法第2條第1項前段
      ，應認被告所犯行使偽造私文書罪、詐欺取財罪及竊取信
      用卡之竊盜罪，3 罪間有手段、目的之牽連關係，為牽連
      犯，應從一重論以行使偽造私文書罪。
（七）按刑法修正後，第47條由原先：「受有期徒刑之執行完畢
      ，或受無期徒刑或有期徒刑一部之執行而赦免後，五年以
      內再犯有期徒刑以上之罪者，為累犯，加重本刑至二分之
      一。」修正為47條第1 項：「受徒刑之執行完畢，或一部
      之執行而赦免後，五年以內故意再犯有期徒刑以上之罪者
      ，為累犯，加重本刑至二分之一。」查本件被告丁○○前
      因妨害自由案件，經臺灣南投地方法院90 年度訴字第384
      號判決判處有期徒刑6月確定，甫於民國92年6月16日易科
      罰金執行完畢，有臺灣高等法院被告前案紀錄表在卷可稽
      （本院卷第11-12 頁），經比較上開新、舊法，被告丁○○無論依新法或舊法，均為累犯，應加重其刑，是修正後
      刑法關於累犯之規定並無較有利於被告之情形，依刑法第
      2條第1項前段規定，應依修正前刑法第47條之規定遞加重
      其刑。
（八）爰審酌被告2 人正值青春年壯，不循正途興利，反以不正
      當之手段牟取錢財，該2 人計畫性地自南投、花蓮至宜蘭
      ，沿途尋覓機會行竊，復自行製作財產清冊統計表紀錄行
      竊所得及開支，竊得之物品甚多，對社會治安及公眾居家
      安寧之危害不可謂輕微，惟犯後坦認犯行，態度尚稱良好
      及丁○○與妻離異，有一5 歲幼童及老父待扶養、戊○○
      係國中畢業之智識程度等情狀，各量處如主文所示之刑。
（九）被告戊○○在燦坤3C花蓮旗艦店及九如銀樓之簽帳單上偽
      造之「丙○○」署押2枚，應依刑法第219條規定宣告沒收
      之。
（十）檢察官起訴被告戊○○犯有附表編號1 所示之犯行，惟被
      告戊○○否認有此部分之犯行，公訴人並於本院95年10月
      11日準備程序中就此部分犯罪事實予以減縮，此部分因與
      前開論罪部分有連續犯之裁判上一罪關係，爰不另為無罪
      之諭知，併此敘明。
據上論斷，應依刑事訴訟法第273條之1第1項、第299條第1 項前
段，刑法2條第1項前段，修正前刑法第28條、第56條，刑法第21
6條、第210條，修正前刑法第320條第1項、第339條第1項、第47
條、第55條後段，刑法第219條，罰金罰鍰提高標準條例第1條前
段，判決如主文。
本案經檢察官吳廣莉到庭執行職務。
中　　華　　民　　國　　96　　年　　1　　月　 　31　　日
                  刑事第二庭法  官  楊坤樵
以上正本證明與原本無異。
如不服本判決應於收受本判決後10日內向本院提出上訴書狀，其
未敘述上訴理由者，並得於提起上訴後10日內向本院補提理由書
狀 (均須按他造當事人之人數附繕本)「切勿逕送上級法院」。
                            書記官  謝佩欣
中　　華　　民　　國　　96　　年　　2 　　月　　1 　　日
附錄本案論罪科刑法條全文：
刑法第216條：
行使第二百十條至第二百十五條之文書者，依偽造、變造文書或
登載不實事項或使登載不實事項之規定處斷。
刑法第第210條：
偽造、變造私文書，足以生損害於公眾或他人者，處五年以下有
期徒刑。
刑法第339條第1項：
意圖為自己或第三人不法之所有，以詐術使人將本人或第三人之
物交付者，處五年以下有期徒刑、拘役或科或併科一千元以下罰
金。以前項方法得財產上不法之利益或使第三人得之者，亦同。
刑法第320條第1項：
意圖為自己或第三人不法之所有，而竊取他人之動產者，為竊盜
罪，處5年以下有期徒刑、拘役或500元以下罰金。
附表：
┌──┬───┬───┬──────────┐
│編號│時間  │地點  │犯罪手法與竊取之財物│
├──┼───┼───┼──────────┤
│1.  │94年11│台中市│丁○○單獨竊得新台幣│
│    │月某日│某處民│1399元及日幣7枚。   │
│    │      │宅內  │                    │
├──┼───┼───┼──────────┤
│2.  │94年11│南投縣│丁○○與戊○○共同竊│
│    │月某日│某處路│得他人所有之富士牌數│
│    │      │邊    │位相機1台（型號S5500│
│    │      │      │）。                │
├──┼───┼───┼──────────┤
│3.  │94年11│花蓮縣│丁○○與戊○○共同竊│
│    │月15日│新城鄉│得甲○○之行動電話 2│
│    │某時  │康樂村│支（DBTEL與NOKIA牌）│
│    │      │康樂一│。                  │
│    │      │街 129│                    │
│    │      │號    │                    │
├──┼───┼───┼──────────┤
│4.  │94年11│花蓮縣│丁○○與戊○○共同竊│
│    │月15日│吉安鄉│得丙○○之身分證、健│
│    │下午 1│北昌五│保卡、現金2萬7,000元│
│    │時30分│街96號│、女用手錶JOJO牌1 只│
│    │      │      │、富邦信用卡1張。   │
├──┼───┼───┼──────────┤
│5.  │94年11│宜蘭縣│丁○○與戊○○共同竊│
│    │月17日│冬山鄉│得乙○○所有之 CANON│
│    │下午 1│1段710│牌數位相機1 台、玉佩│
│    │時30分│號    │金項鍊1條、存錢筒1罐│
│    │許    │      │（內有硬幣2,000 元）│
│    │      │      │、紀念金幣8枚、現金 │
│    │      │      │1,700元。           │
├──┼───┼───┼──────────┤
│6.  │94年11│宜蘭縣│丁○○與戊○○共同竊│
│    │月17日│蘇澳鎮│得己○○所有ACER牌筆│
│    │下午 4│大同路│記型電腦1台。       │
│    │時20分│77號  │                    │
│    │許    │      │                    │
├──┼───┼───┼──────────┤
│7.  │94年11│在南投│丁○○與戊○○共同竊│
│    │月15日│、花蓮│得金戒子16只、金牌飾│
│    │至同月│及宜蘭│片1 只、獅子會徽章胸│
│    │17日  │境內之│針1只、女王式樣金墜1│
│    │      │不詳處│只、銀製飾品4 只、手│
│    │      │所    │鐲2只、懷錶1只、女用│
│    │      │      │手錶3只、玉戒5只、玉│
│    │      │      │佩5只、玉佩項鍊1只、│
│    │      │      │金胸針2只、玉石14 個│
│    │      │      │、金領帶夾2 只、女用│
│    │      │      │鑲鑽戒指1 只、紀念金│
│    │      │      │幣1只、郵票1包、風景│
│    │      │      │石2組及現金等物。   │
└──┴───┴───┴──────────┘
